【裁判字號】    99,易,3102
【裁判日期】    991021
【裁判案由】    業務侵占
【裁判全文】
臺灣臺中地方法院刑事判決              99年度易字第3102號
公  訴  人  臺灣臺中地方法院檢察署檢察官
被      告  甲○○
被      告  乙○○
被      告  丙○○
共     同
選任辯護人  薛任智律師
上列被告等因業務侵占案件，經檢察官提起公訴（99年度偵字第
16651號），被告等於準備程序為有罪之陳述，經本院合議庭裁
定由受命法官依簡式審判程序判決如下：
    主    文
甲○○共同犯業務侵占罪，處有期徒刑陸月，如易科罰金，以新
臺幣壹仟元折算壹日；又共同犯業務侵占罪，處有期徒刑陸月，
如易科罰金，以新臺幣壹仟元折算壹日；又共同犯業務侵占罪，
處有期徒刑陸月，如易科罰金，以新臺幣壹仟元折算壹日；又共
同犯業務侵占罪，處有期徒刑陸月，如易科罰金，以新臺幣壹仟
元折算壹日。應執行有期徒刑壹年，如易科罰金，以新臺幣壹仟
元折算壹日。
乙○○共同犯業務侵占罪，處有期徒刑肆月，如易科罰金，以新
臺幣壹仟元折算壹日；又共同犯業務侵占罪，處有期徒刑肆月，
如易科罰金，以新臺幣壹仟元折算壹日；又共同犯業務侵占罪，
處有期徒刑肆月，如易科罰金，以新臺幣壹仟元折算壹日；又共
同犯業務侵占罪，處有期徒刑肆月，如易科罰金，以新臺幣壹仟
元折算壹日。應執行有期徒刑拾月，如易科罰金，以新臺幣壹仟
元折算壹日。
丙○○共同犯業務侵占罪，處有期徒刑肆月，如易科罰金，以新
臺幣壹仟元折算壹日；又共同犯業務侵占罪，處有期徒刑肆月，
如易科罰金，以新臺幣壹仟元折算壹日；又共同犯業務侵占罪，
處有期徒刑肆月，如易科罰金，以新臺幣壹仟元折算壹日；又共
同犯業務侵占罪，處有期徒刑肆月，如易科罰金，以新臺幣壹仟
元折算壹日。應執行有期徒刑拾月，如易科罰金，以新臺幣壹仟
元折算壹日。
    犯罪事實
一、甲○○為豐興鋼鐵股份有限公司（以下簡稱豐興公司）駕駛
    場內聯結車搬運廢鐵之員工，為受僱處理業務之人；乙○○
    為豐興公司駕駛挖土機搬運公司爐渣給外包廠商曳引車外送
    處理之員工；丙○○為豐興公司外包處理爐渣之嘉裕交通公
    司曳引車之司機。何泰德、乙○○及丙○○等3人基於共同
    意圖為自己不法所有，基於侵占之犯意聯絡，於附表所示之
    侵占廢鐵之時間，在豐興公司位於臺中縣后里鄉○○村○○
    路720號北租地廢鐵置放區內，由甲○○藉駕駛場內聯結車
    將廢鐵儲放區之廢鐵載運至煉鋼配料區之機會，將其所載運
    持有之廢鐵暗中運至爐渣廠區，再由爐渣廠區挖土機司機乙○○將甲○○所載運來之廢鐵卸下約一個挖斗量之體積後，
    堆置在爐渣場內，復由丙○○藉駕駛曳引車進入廠區載運爐
    渣之機會，由乙○○以挖土機將先前堆置之廢鐵挖放至丙○○所駕駛之曳引車內後，於上覆蓋一層爐渣掩飾，由丙○○
    將廢鐵蒙混載運出場；再由丙○○在附表所示之變賣廢鐵地
    點，將廢鐵變賣給綽號「清河」之男子，獲得如附表所示之
    不法金額，由甲○○、乙○○、丙○○3人朋分花用，該3人
    即以此等方式，共同將甲○○所持有之豐興公司之廢鐵，以
    變易持有為所有之意思予以侵占入己。嗣為豐興公司技術員
    帕奴德(SARAJA PHANUDET，泰國籍)於民國99年3月20日下午
    1 時30分許，發現上情並拍照存證後，向豐興公司原料檢收
    課課長柯佐忠舉發，經柯佐忠報警處理後，查知上情。
二、案經豐興公司訴由臺中縣警察局大甲分局報請臺灣臺中地方
    法院檢察署檢察官偵查起訴。
    理    由
一、本件被告甲○○、乙○○、丙○○等3人（下稱被告等3人）
    所犯刑法第3336條第2項之業務侵占罪之案件，經本院合議
    庭裁定由受命法官行準備程式時，被告就被訴事實為有罪之
    陳述後，經告知被告簡式審判程式之旨，並聽取被告、辯護
    人及檢察官之意見後，裁定進行簡式審判程式，依刑事訴訟
    法第273條之2之規定，簡式審判程式之證據調查，不受刑事
    訴訟法第159條第1項、第161條之2、第161條之3、第163條
    之1及第164條至第170條規定之限制，合先敘明。
二、上開犯罪事實，業據被告等3人於警詢、偵訊及本院審理時
    坦承不諱，核與證人柯佐忠、帕奴德於警詢中陳述情節相符
    ，並有臺中縣警察局大甲分局指認犯罪嫌疑人紀錄表2紙、
    照片9張在卷可佐。被告等3人之犯行均堪認定。
三、按因身分或其他特定關係成立之罪，其共同實行、教唆或幫
    助者，雖無特定關係，仍以正犯或共犯論。但得減輕其刑。
    （刑法第31條第1項參照）。查被告乙○○、丙○○對系爭
    廢鐵雖非具業務持有關係之人，惟該2人與具業務持有關係
    之被告甲○○共同為上揭犯行，依上揭條文規定，應仍以正
    犯論。是核被告甲○○、乙○○、丙○○所為，均係犯刑法
    第336條第2項之業務侵占罪。被告等3人就上開犯行，有犯
    意聯絡，行為分擔，應論以共同正犯，被告乙○○、丙○○
    並依刑法第31條第1項但書規定就4次業務侵占犯行均減輕其
    刑。又其等先後4次之共同侵占犯行，犯意各別，行為互殊
    ，應予分論併罰。
四、爰審酌被告等3人之智識程度，具相當之社會經驗，並均有
    正當職務工作，仍共同侵占告訴人豐興公司財物，造成告訴
    人豐興公司之損害，然其等3人侵占所得非鉅，且犯罪後均
    坦承犯行，惟未能與告訴人豐興公司和解，但被告等3人均
    表示願賠償告訴人豐興公司33萬元，並已辦理提存（有存證
    信函及郵政匯票在卷可稽）等一切情狀，就被告等3人分別
    量處如主文所示之刑，及分別定其應執行之刑，併均諭知易
    科罰金之折算標準。
據上論斷，應依刑事訴訟法第273條之1第1項、第299條第1項前
段，刑法第28條、第31條第1項、第336條第2項、第41條第1項前
段、第8項、第51條第5款，刑法施行法第1條之1第1項、第2項前
段，判決如主文。
中    華    民    國    99    年    10  月    21    日
                          刑事第四庭  法  官  黃益茂
以上正本證明與原本無異。
如不服本判決應於收受送達後10日內向本院提出上訴書狀，並應
敘述具體理由；其未敘述上訴理由者，應於上訴期間屆滿後20日
內向本院補提理由書（均須按他造當事人之人數附繕本）「切勿
逕送上級法院」。
                                      書記官  蔡秋明
中    華    民    國    99    年    10  月    21    日
附錄法條
中華民國刑法第336條
（公務公益侵占罪、業務侵占罪）
對於公務上或因公益所持有之物，犯前條第 1 項之罪者，處 1
年以上 7 年以下有期徒刑，得併科 5 千元以下罰金。
對於業務上所持有之物，犯前條第 1 項之罪者，處 6 月以上
5 年以下有期徒刑，得併科 3 千元以下罰金。
前二項之未遂犯罰之。
附表：
┌────┬────┬────┬──────────────┐
│被告侵占│變賣廢鐵│變賣後所│   三人朋分之金額(新臺幣)   │
│廢鐵之時│地點    │得金額( ├────┬────┬────┤
│間      │        │新臺幣) │ 甲○○ │ 呂泰達 │ 丙○○ │
├────┼────┼────┼────┼────┼────┤
│99年    │彰化縣伸│34000元 │12000元 │12000元 │10000元 │
│2月底   │港大肚溪│        │        │        │        │
│時日不詳│口堤防  │        │        │        │        │
├────┼────┼────┼────┼────┼────┤
│99年3月 │彰化縣彰│36000元 │12000元 │12000元 │12000元 │
│時日不詳│濱工業區│        │        │        │        │
├────┼────┼────┼────┼────┼────┤
│99年3月 │彰化縣彰│36000元 │12000元 │12000元 │12000元 │
│時日不詳│濱工業區│        │        │        │        │
├────┼────┼────┼────┼────┼────┤
│99年3月 │彰化縣彰│36000元 │12000元 │12000元 │12000元 │
│20日下午│濱工業區│        │        │        │        │
│1時30分 │        │        │        │        │        │
└────┴────┴────┴────┴────┴────┘

司法院資訊處製作；財團法人民間司法改革基金會備份。
